【裁判字號】    98,易,628
【裁判日期】    981110
【裁判案由】    贓物
【裁判全文】
臺灣屏東地方法院刑事判決               98年度易字第628號
公  訴  人  臺灣屏東地方法院檢察署檢察官
被      告  甲○○
            丙○○
上列被告等因贓物案件，經檢察官提起公訴（98年度偵字第2578
號）本院判決如下：
    主  文
甲○○共同犯森林法第五十條之搬運贓物罪，處有期徒刑肆月，
如易科罰金，以新臺幣壹仟元折算壹日。
丙○○無罪。
    事  實
一、甲○○因真實姓名年籍均不詳、綽號「忠仔」之成年男子於
    民國98年4 月1 日晚上8 時13分、同日晚上9 時31分及翌日
    凌晨1 時11分，以門號0000000000號行動電話撥打其使用門
    號0000000000號（起訴書誤載為0000000000號）行動電話聯
    絡，約以新臺幣（下同）6,000 元之代價雇用甲○○為他人
    搬運七里香，甲○○明知他人委託搬運之森林主產物七里香
    3 棵，為竊自森林、來路不明之贓物（該七里香係栽種在行
    政院農業委員會林務局屏東林區管理處恆春工作站恆春事業
    區第14林班地中座標Y ：227483、X ：0000000 處，於不詳
    時間，為真實姓名年籍均不詳之人所竊取），仍與「忠仔」
    及另真實姓名年籍均不詳成年男子2 名（以下分稱甲男、乙
    男），共同基於搬運贓物之犯意聯絡，為賺取搬運費用，由
    甲○○駕駛太一鐵工所所有車牌號碼553-UJ號自用大貨車，
    依「忠仔」指示前往屏東縣牡丹鄉石門村自來水廠前，與甲
    男、乙男會合後，由甲男乘坐上開大貨車，在車內副駕駛座
    引領甲○○駕駛該大貨車至屏東縣牡丹鄉石門村山上某處，
    乙男則騎乘機車一同前往；抵達後，甲○○見七里香3 棵已
    包妥放置該處，遂與甲男、乙男徒手將該七里香搬運至上揭
    大貨車，甲男、乙男隨即共乘機車離去，復由甲○○駕駛大
    貨車搬運七里香欲前往高雄縣岡山交流道與「忠仔」會合。
    嗣於98年4 月2 日凌晨3 時30分許，途中在屏東縣牡丹鄉○
    ○村○○路段，為警攔檢，當場查獲，並扣得上開大貨車1
    台及七里香3 棵（已發還被害人）。
二、案經屏東縣警察局恆春分局報告臺灣屏東地方法院檢察署檢
    察官偵查起訴。
    理  由
一、證據能力部分：
    按被告以外之人於審判外之陳述，雖不符刑事訴訟法第159
    條之1 至第159 條之4 之規定，而經當事人於審判程序同意
    作為證據，法院審酌該言詞陳述或書面陳述作成時之情況，
    認為適當者，亦得為證據。當事人、代理人或辯護人於法院
    調查時知有第159 條第1 項不得為證據之情形，而未於言詞
    辯論終結前聲明異議者，視為有前項之同意，同法第159 條
    之5 第1 項、第2 項定有明文。立法意旨在於傳聞證據未經
    當事人之反對詰問予以核實，原則上先予排除，惟若當事人
    已放棄反對詰問權，於審判程序中表明同意該等傳聞證據可
    作為證據，基於尊重當事人對傳聞證據之處分權，及證據資
    料愈豐富，愈有助於真實發見之理念，且強化言詞辯論主義
    ，使訴訟程序得以順暢進行，上開傳聞證據亦均具有證據能
    力。查本案據以認定被告犯罪事實存否之被告以外之人之言
    詞或書面陳述，被告及檢察官於本院審理時，均同意作為證
    據，且於本院言詞辯論終結前，均未聲明異議，而本院審酌
    該言詞陳述及書面陳述作成之情況，未見有何不適當之情形
    ，故依前開規定，均得為證據。
二、有罪部分（即被告甲○○部分）：
（一）上開犯罪事實，業據被告甲○○於本院審理時坦承不諱（
      參本院卷第53、98頁），核與證人即行政院農業委員會林
      務局屏東林區管理處恆春工作站技術士余昌正於警詢中證
      述情節相符；並有上開門號通聯紀錄、屏東縣警察局恆春
      分局搜索扣押筆錄、扣押物品目錄表、贓物認領保管單、
      現場照片、森林主副產物被害價格查定書、行政院農業委
      員會林務局屏東林區管理處恆春工作站恆春事業區第14林
      班地七里香遭盜挖位置圖等在卷可佐（見警卷一第11至17
      、24至28頁，偵卷一第31、52至56頁），足認被告甲○○
      自白與事實相符，本件事證明確，其犯行堪予認定。
（二）查七里香依國有林林產物處分規則第3 條第1 款規定，屬
      森林主產物。被告甲○○明知他人委託搬運之七里香，係
      無合法權源之贓物，仍受僱於「忠仔」而予搬運，則係犯
      森林法第50條之搬運贓物罪，應依刑法第349 條第2 項規
      定處斷。被告甲○○與真實姓名年籍均不詳之成年男子3
      名（即「忠仔」、甲男、乙男），就上開搬運贓物犯行，
      有犯意聯絡及行為分擔，為共同正犯。爰審酌被告甲○○
      均尚值壯年，竟不思循正當途徑取得財物，率爾搬運贓物
      ，欲賺取搬運代價，增加被害人追回失竊物品之困難度，
      行為實屬不當；惟考量其犯後坦承犯行，態度良好，及因
      搬運贓物犯行之可能獲利，暨本件七里香之價值非低等一
      切情狀，量處如主文所示之刑，併斟酌前開犯罪情狀，諭
      知易科罰金之折算標準。至被告甲○○及共犯「忠仔」分
      別使用之門號0000000000號、0000000000號行動電話分別
      登記為張秀珠及陳明勛所有，有通聯紀錄登記資料附卷可
      參（見偵卷一第25、43頁），經檢察官查證判斷上開門號
      0000000000號行動電話已無人使用，復以該門號申請時所
      留另行動電話聯絡，亦非陳明勛本人，是該門號固經「忠
      仔」使用與被告甲○○聯絡搬運贓物事宜，然並無證據證
      明該門號行動電話為「忠仔」所有；又前揭由被告甲○○
      使用搬運贓物之自用大貨車，則登記為太一鐵公所所有，
      有車籍查詢基本資料詳細畫面網頁列印本附卷可佐（見警
      卷二第19頁），亦非被告張榮盛所有之物，爰不予宣告沒
      收上開門號行動電話及自用大貨車，併此敘明。
三、無罪部分（即被告丙○○涉嫌共同搬運贓物部分）：
（一）公訴意旨另以：被告丙○○即為參與被告甲○○上開搬運
      贓物犯行之甲男，因認其亦涉犯森林法第50條之搬運贓物
      罪嫌，應依刑法第349 條第2 項處斷云云。
（二）按犯罪事實應依證據認定之，無證據不得認定其犯罪事實
      ；又不能證明被告犯罪，應諭知無罪之判決，刑事訴訟法
      第154 條第2 項及第301 條第1 項前段分別定有明文。另
      刑事訴訟法第161 條已於91年2 月8 日修正公布，其第1
      項規定：檢察官就被告犯罪事實，應負舉證責任，並指出
      證明之方法。因此，檢察官對於起訴之犯罪事實，應負提
      出證據及說服之實質舉證責任。倘其所提出之證據，不足
      為被告有罪之積極證明，或其指出證明之方法，無從說服
      法院以形成被告有罪之心證，基於無罪推定之原則，自應
      為被告無罪判決之諭知（最高法院92年度臺上字第128 號
      判例意旨參照）。次按我國現行刑事訴訟法，雖無關於指
      認犯罪嫌疑人程序之規定，然因指認結果恆對指認人造成
      新的知覺記憶，因此初次指認，仍須採取適當方式，以確
      保指認之正確性。尤其指認人對原本並不認識之犯罪嫌疑
      人所為容貌特徵等之記憶，僅止於犯罪發生初時匆促見面
      觀察而產生，印象不易深刻，故於實施此種指認，自應避
      免來自調查、偵查人員不當暗示或誘導介入之影響。依內
      政部警政署（下稱警政署）發布之「警察機關實施指認犯
      罪嫌疑人程序要領」（於90年8 月20日訂定發布，92年11
      月21日修正發布），明定司法警察、司法警察官於調查犯
      罪嫌疑人所為之指認，應遵守「於指認前應由指認人先陳
      述嫌疑人的特徵，不得有任何可能暗示、誘導之安排出現
      ；必須告訴指認人，犯罪嫌疑人並不一定存在於被指認人
      之中；應採取選擇式之真人列隊指認，而非一對一、是非
      式的單一指認；其供選擇指認之數人在外形上不得有重大
      的差異；實施照片指認，不得以單一相片提供指認，並避
      免提供老舊照片指認」等程序事項。法務部於93年6 月23
      日修正發布之「檢察機關辦理刑事訴訟案件應行注意事項
      」，其第99點「對於指認犯罪嫌疑人之方式」，亦有相類
      似之規範，資為偵查中認有必要為指認時之參考。凡此指
      認程序之規範要領，旨在袪除指認過程可能發生之誤導情
      事，提高指認之正確性，以防制指認錯誤發生，影響偵查
      或判決結果之正確性。是法院如採取未依上開指認程序之
      規範要領所實施之指認為證據者，自宜說明如何具有確切
      證據，足認指認人於案發時所處之環境，確能對犯罪行為
      人觀察明白、認知犯罪行為人行為之內容，該事後依憑個
      人之知覺及記憶所為之指認為客觀可信之得心證理由及所
      憑證據，以臻翔實（最高法院97年度台上字第261 號判決
      意旨參照）。
（三）檢察官認被告丙○○有上開罪嫌，無非係以證人甲○○於
      偵查中之證詞、森林被害告訴書、森林主副產物被害價格
      查定書、現場照片及被害位置圖、門號0000000000與0000
      000000號（起訴書證據清單誤載為0000000000號）行動電
      話申請人資料及通聯紀錄、扣押物品目錄表、贓物認領保
      管單、現場照片、林班地位置路線圖等資料，資為論罪依
      據。訊據被告丙○○堅決否認有何竊盜犯行，辯稱：不認
      識被告甲○○，98年4 月1 日晚上並未外出，亦無使用行
      動電話與人聯絡等語。
（四）經查，檢察官所為上開舉證，固堪認定甲○○於98年4 月
      1 日晚上8 時13分、同日晚上9 時31分及翌日凌晨1 時11
      分，因接獲「忠仔」來電，允以6,000 元之代價受僱搬運
      七里香，其依指示前往屏東縣牡丹鄉石門村載運之期間，
      尚有另真實年籍均不詳之成年男子2 人一同合力將七里香
      搬運至甲○○駕駛之自用大貨車上，嗣甲○○載運上開七
      里香前往與「忠仔」會合之途中，為警查獲；而警方當場
      扣得之七里香3 棵係栽種在行政院農業委員會林務局屏東
      林區管理處恆春工作站恆春事業區第14林班地中座標Y ：
      227483、X ：0000000 處，於不詳時間，遭真實姓名年籍
      均不詳之人所竊取之贓物等事實。然證人甲○○於本院審
      理時證述：當日「忠仔」以電話與伊聯絡後，伊一人自屏
      東縣恆春鎮駕駛大貨車至屏東縣牡丹鄉石門村，現場有一
      與被告丙○○甚為相像之男子，上車坐在伊貨車副駕駛座
      帶領前往放置七里香之處，期間僅交談1 、2 句話；因當
      時天色昏暗，視線不清，無法肯定是否為在庭之被告丙○
      ○，該人與被告丙○○之身高、體型相差無多，然被告丙
      ○○年紀較長，警詢中所以指認係被告丙○○，因當時僅
      見照片、未見本人，認為甚為相像，之前不認識被告丙○
      ○等語（參本院卷第76頁背面至第78頁）；復觀諸證人即
      屏東縣政府警察局恆春分局牡丹分駐所副所長戊○○於本
      院審理中證陳：查獲本案後，由同仁林金龍負責為甲○○
      製作警詢筆錄，伊當時在場，甲○○對於帶領前往搬運贓
      物之人並不熟悉，僅供述係原住民裝扮，係林金龍知悉被
      告丙○○曾因涉嫌盜採七里香遭逮捕，而產生懷疑、猜測
      ，故直接提供被告丙○○之口卡片供甲○○指認，因甲○
      ○表示係該人，便未再提供其他人之口卡片供指認，當時
      伊等未立即前往找被告丙○○等語明確。可知證人甲○○
      於警詢中係依「單一指認」程序而指被告丙○○為本案共
      犯。因其與被告丙○○或搭乘其車引領前往載運七里香之
      甲男均不相識，途中與甲男之言語交談不過1 、2 句，當
      時時間屬凌晨時分，地處偏僻山區，其對甲男容貌特徵之
      記憶，應僅止於犯罪發生初時匆促見面觀察而產生，印象
      不易深刻，且在視線不清之狀況下，其觀察亦非無錯誤之
      可能，此亦所以證人甲○○警詢中僅對於甲男或為原住民
      之事有所記憶。而因居住屏東縣牡丹鄉地區又具原住民身
      分者所在多有，警方片面懷疑被告丙○○涉案，未依上開
      指認程序之規範要旨而先行出示被告丙○○之口卡片，容
      有暗示、誘導之虞，證人甲○○在此狀況下所為之指認，
      是否可採，甚有疑義。是本件因證人甲○○於警詢中所陳
      述嫌疑人之特徵過於概括，範圍未臻特定、限縮，又在恐
      已受暗示、誘導之情形下，經安排以單一對象之方式，指
      認出現被告丙○○，復無確切證據足認其甲○○於案發時
      所處之環境，確能對犯罪行為人觀察明白，應認其指認非
      無瑕疵可指，無法排除誤認之可能，要難以其警詢中之指
      認，及於偵查中延續原警詢中指認結果之證詞，遽為被告
      丙○○不利之認定。
（五）至依本件被告丙○○所使用之門號0000000000號行動電話
      通聯紀錄（參本院卷第39頁），固顯示其於98年4 月1 日
      晚上至翌日凌晨5 時55分許，期間均有對外通聯，且於98
      年4 月2 日凌晨之收發話頻繁多達40餘通收發話，而可認
      被告上開辯詞，容與事實不符；然使用行動電話與他人聯
      絡，原因自不僅止於犯罪一端，既無從查知其與通話對相
      知通話內容，此部分至多適能證明被告所辯不足採信，猶
      非屬足資證明被告丙○○參與搬運贓物犯行之積極證據。
      又上開被告使用之該行動電話於前述時間對外聯絡所使用
      之基地台位址為屏東縣牡丹鄉○○路29之3 號，雖與證人
      甲○○所述搭載甲男之地點即屏東縣牡丹鄉石門村自來水
      廠（屏東縣牡丹鄉○○村○○路35之2 號）甚為接近；然
      被告丙○○於前揭期間係以栽種雨來菇維生，工寮位在屏
      東縣自來水廠對面乙節，業據證人乙○○於本院審理中證
      述綦詳（參本院卷第78頁背面至第79頁），且被告住址在
      屏東縣牡丹鄉○○路143 之1 號，均鄰近前述基地台位址
      ，復觀諸依上開行動電話於98年3 至4 月之通聯紀錄（參
      本院卷第28至50頁），亦可知被告丙○○於工作或返家休
      息期間，泰半使用屏東縣牡丹鄉○○路29之3 號之基地台
      對外通訊；職是，當無法執此驟認被告丙○○係前往屏東
      縣牡丹鄉石門村自來水廠，由同案被告搭載前往搬運七里
      香之甲男。
（六）綜上所述，檢察官起訴被告丙○○搬運贓物犯行，以所提
      出之事證，尚未達於通常一般之人均不致有所懷疑，而得
      確信其為真實之程度者，尚不足以使本院形成有罪之心證
      ；此外，復查無其他積極證據證明被告有何搬運贓物，揆
      諸首揭法條及判例意旨說明，不能證明被告丙○○犯罪，
      應由本院為無罪之諭知。
四、被告甲○○、丁○○被訴於98年4 月20日，共同涉犯贓物罪
    部分，業經本院改以簡易判決處刑在案，附此敘明。
據上論斷，應依刑事訴訟法第299 條第1 項前段、第301 條第1
項，森林法第50條、刑法第11條前段、第28條、第349 條第2 項
，刑法施行法第1 條之1 ，判決如主文。
案經檢察官潘國威到庭執行職務。
中    華    民    國    98    年    11    月    10    日
                  刑事第三庭    審判長法  官  邱明弘
                                      法  官  李珮妤
                                      法  官  戴韻玲
以上正本證明與原本無異。
如不服本判決應於收受判決後10日內向本院提出上訴書狀，並應
敘述具體理由；其未敘述上訴理由者，應於上訴期間屆滿後20日
內向本院補提理由書（均須按他造當事人之人數附繕本）「切勿
逕送上級法院」。
中    華    民    國    98    年    11    月    10    日
                                      書記官  張語恬
附錄法條：
森林法第50條
竊取森林主、副產物，收受、搬運、寄藏、收買贓物或為牙保者
，依刑法規定處斷。
刑法第349條
收受贓物者，處3 年以下有期徒刑、拘役或5 百元以下罰金。
搬運、寄藏、故買贓物或為牙保者，處5 年以下有期徒刑、拘役
或科或併科1 千元以下罰金。
因贓物變得之財物，以贓物論。


司法院資訊處製作；財團法人民間司法改革基金會備份。
